【裁判字號】    97,訴,1544
【裁判日期】    980206
【裁判案由】    毒品危害防制條例
【裁判全文】
臺灣高雄地方法院刑事判決              97年度訴字第1544號
公  訴  人  臺灣高雄地方法院檢察署檢察官
被      告  甲○○
                    （臺南市安南區戶政事務所）
上列被告因違反毒品危害防制條例案件，經檢察官提起公訴（97
年度毒偵字第5498號），本院合議庭裁定由受命法官獨任進行簡
式審判程序，判決如下：
    主  文
甲○○施用第一級毒品，累犯，處有期徒刑壹年，扣案之第一級
毒品海洛因壹包（驗後淨重為零點伍柒壹公克）沒收銷毀之、扣
案吸管壹支沒收之。又施用第二級毒品，累犯，處有期徒刑伍月
。應執行有期徒刑壹年肆月，扣案之第一級毒品海洛因壹包（驗
後淨重為零點伍柒壹公克）沒收銷毀之、扣案吸管壹支沒收之。
    事  實
一、甲○○前於民國88年間，因施用毒品案件，經臺灣臺南地方
    法院裁定觀察、勒戒後，認有繼續施用毒品傾向，而再裁定
    令入戒治處所施以強制戒治，於89年10月23日執行完畢；又
    於91年間，因施用毒品案件，經本院以92年度訴緝字第221
    號判決判處有期徒刑1 年確定；再於95年間，因施用第一、
    二級毒品、詐欺等案件，經臺灣臺南地方法院分別以95年度
    訴字第490 號、96年度簡字第1044號、96年度簡字第1153號
    判決判處有期徒刑8 月、4 月、4 月確定，嗣經該院減刑並
    定其應執行刑6 月確定，於96年9 月27日縮刑期滿執行完畢
    。
二、詎甲○○猶不知悔改，竟於前述觀察勒戒、強制戒治執行完
    畢釋放後5 年內，再因犯施用毒品罪而遭判刑後，復分別基
    於施用第一、二級毒品之犯意，先於97年5 月20日下午3 時
    許，在臺南市○○路235 巷某租屋處，以將海洛因摻入香菸
    內點燃施用之方式，施用第一級毒品海洛因1 次。復於同日
    晚上11時許，在上址以玻璃球燒烤之方式，而施用第二級毒
    品甲基安非他命1 次。嗣於97年5 月22日中午12時40分許，
    在臺南市○區○○路成功大學附設醫院門口為警查獲，經警
    徵得其同意採集尿液送檢驗，結果分別呈第一級毒品海洛因
    代謝後嗎啡及第二級毒品甲基安非他命之陽性反應，始悉上
    情，並扣得第一級毒品海洛因1 包（毛重0.88公克，驗後淨
    重為0.571 公克）及甲○○所有預備供其施用海洛因所用之
    吸管1 支。
三、案經臺南市警察局第三分局報告臺灣臺南地方法院檢察署檢
    察官呈請臺灣高等法院檢察署檢察長令移轉臺灣高雄地方法
    院檢察署檢察官偵查起訴。
    理  由
一、本件被告甲○○所犯為死刑、無期徒刑或最輕本刑為3 年以
    上有期徒刑以外之罪，其於準備程序中就被訴事實為有罪之
    陳述，經法官告知簡式審判程序之旨，並聽取公訴人及被告
    之意見後，依刑事訴訟法第273 條之1 第1 項規定，裁定由
    受命法官獨任進行簡式審判程序，合先敘明。
二、上揭事實，業據被告於本院審理中坦承不諱，且其於97年5
    月22日所採驗之尿液，經送往詮昕科技股份有限公司以GC/M
    S 方法（氣相層析/ 質譜儀法）檢驗，結果確呈第一級毒品
    海洛因代謝後嗎啡之陽性反應以及第二級毒品甲基安非他命
    之陽性反應，此有該公司97年6 月5 日濫用藥物尿液檢驗報
    告1 紙在卷可稽，足認被告上開自白確與事實相符，洵堪採
    為論罪科刑之依據。
三、按毒品危害防制條例於92年7 月9 日修正公布，自93年1 月
    9 日施行，其中第20條、第23條將施用毒品之刑事處遇程序
    ，區分為「初犯」及「5 年內再犯」、「5 年後再犯」，依
    其立法理由之說明：「初犯」，經觀察、勒戒或強制戒治後
    ，應為不起訴處分或不付審理之裁定；經觀察、勒戒或強制
    戒治執行完畢釋放後，「5 年內再犯」者，因其再犯率甚高
    ，原實施之觀察、勒戒及強制戒治既已無法收其實效，爰依
    法追訴或裁定交付審理。至於經觀察、勒戒或強制戒治執行
    完畢釋放後，「5 年後再犯」者，前所實施之觀察、勒戒或
    強制戒治已足以遮斷其施用毒品之毒癮，為期自新及協助其
    斷除毒癮，仍適用「初犯」規定，先經觀察、勒戒或強制戒
    治之程序。從而依修正後之規定，僅限於「初犯」及「5 年
    後再犯」二種情形，始應先經觀察、勒戒或強制戒治程序。
    倘被告於5 年內已再犯，經依法追訴處罰，縱其第3 次（或
    第3 次以上）再度施用毒品之時間，在初犯經觀察、勒戒或
    強制戒治執行完畢釋放5 年以後，已不合於「5 年後再犯」
    之規定，且因已於「5 年內再犯」，顯見其再犯率甚高，原
    實施觀察、勒戒或強制戒治，已無法收其實效，即應依該條
    例第10條處罰。（最高法院95年第7 次刑事庭會議決定意旨
    、95年度台非字第65號刑事判決意旨參照）。查本件被告於
    於88年間，因施用毒品案件，經臺灣臺南地方法院裁定觀察
    、勒戒後，認有繼續施用毒品傾向，而再裁定令入戒治處所
    施以強制戒治，於89年10月23日執行完畢；又於91年間，因
    施用毒品案件，經本院以92年度訴緝字第221 號判決判處有
    期徒刑1 年確定；再於95年間，因施用第一、二級毒品、詐
    欺等案件，經臺灣臺南地方法院分別以95年度訴字第490 號
    、96年度簡字第1044號、96年度簡字第1153號判決判處有期
    徒刑8 月、4 月、4 月確定等情，有臺灣高等法院被告前案
    紀錄表1 份在卷可按，其於觀察勒戒、強制戒治執行完畢釋
    放後5 年內有再犯施用毒品之情事，揆諸上揭說明，雖本次
    施用海洛因、甲基安非他命之犯行距初犯經觀察勒戒、強制
    戒治執行完畢釋放日已逾5 年，自應依法論罪科刑。是本件
    事證明確，被告犯行堪予認定。
四、按海洛因係屬毒品危害防制條例第2 條第2 項第1 款所稱之
    第一級毒品，甲基安非他命為同條例第2 條第2 項第2 款所
    稱之第二級毒品，依法均不得施用。核被告所為，係犯毒品
    危害防制條例第10條第1 項之施用第一級毒品罪及同條例第
    10條第2 項之施用第二級毒品罪。其持有海洛因及甲基安非
    他命後，進而施用，其持有海洛因及甲基安非他命之低度行
    為應被其施用之高度行為所吸收，均不另論罪。被告所犯上
    開2 罪間，犯意各別，罪名互異，應予分論併罰。又本件被
    告前因施用第一、二級毒品、詐欺等案件，經臺灣臺南地方
    法院分別以95年度訴字第490 號、96年度簡字第1044號、96
    年度簡字第1153號判決判處有期徒刑8 月、4 月、4 月確定
    ，嗣經該院減刑並定其應執行刑6 月確定，於96年9 月27日
    縮刑期滿執行完畢等情，有臺灣高等法院被告前案紀錄表1
    份附卷可稽，其於前開有期徒刑執行完畢後5 年內，再故意
    犯本件有期徒刑以上之罪，為累犯，均應依刑法第47條第1
    項之規定加重其刑。爰審酌被告前已因施用毒品案件經觀察
    勒戒、強制戒治及法院判刑後，本應徹底戒除毒癮，不料其
    仍繼續施用毒品，已如上述，顯見其並無戒除毒害之決心，
    本不宜寬貸，惟念其犯後坦承犯行，且施用毒品乃自戕一己
    之身體健康，並具有病患性人格之特質，其行為本身對社會
    所造成之危害並非直接、鉅大等一切情狀，分別量處如主文
    所示之刑，並定其應執行刑，以資懲儆。
五、扣案之白色粉末1 包（毛重為0.88公克），經送鑑驗結果，
    確含第一級毒品海洛因（驗後淨重為0.571 公克）之成分，
    有高雄市立凱旋醫院濫用藥物成品檢驗鑑定書附卷可稽（參
    高雄地檢97毒偵5498號卷第5 頁），應依毒品危害防制條例
    第18條第1 項前段宣告沒收銷燬之，而其上之包裝袋應殘留
    有些微毒品，客觀上無法析離，應視同毒品併宣告沒收銷燬
    ，至送驗耗損部分因已滅失，爰不另宣告沒收銷燬。另扣案
    之吸管1 支，係被告所有，且為供其預備施用海洛因所用之
    物等情，業經被告自呈在卷（參本院97訴1544號卷第101 頁
    ），爰依刑法第38條第1 項第2 款之規定宣告沒收。
據上論斷，應依刑事訴訟法第273 條之1 第1 項、第284 條之1
、第299 條第1 項前段，毒品危害防制條例第10條第1 項、第2
項、第18條第1 項前段，刑法第11條、第47條第1 項、第51條第
5 款、第38條第1 項第2 款，判決如主文。
本案經檢察官姚崇略到庭執行職務
中    華    民    國    98    年     2    月     6    日
                  刑事第十三庭  法  官  王俊彥
如不服本判決應於收受判決後10日內向本院提出上訴書狀，並應
敘述具體理由。其未敘述上訴理由者，應於上訴期間屆滿後20日
內向本院補提理由書(均須按他造當事人之人數附繕本)「切勿逕
送上級法院」。
以上正本證明與原本無異。
中    華    民    國    98    年    2     月    6     日
                                書記官  鄭永媚
附錄本案論罪法條：
毒品危害防制條例第10條
施用第一級毒品者，處6 月以上 5 年以下有期徒刑。
施用第二級毒品者，處3 年以下有期徒刑。


司法院資訊處製作；財團法人民間司法改革基金會備份。
